【裁判字號】    92,交聲,269
【裁判日期】    920404
【裁判案由】    違反道路交通管理處罰條例聲明異議
【裁判全文】
臺灣臺北地方法院交通事件裁定                    九十二年度交聲字第二六九號
    異議人即  昱昱環保實業有限公司
    受處分人          設臺北市.
    代 表 人  吳盈昌
右列異議人即受處分人因違反道路交通管理處罰條例案件，對於臺北市交通事件裁決
所中華民國九十二年二月十八日所為之處分（原處分案號：北市裁三字第裁二二－Ｚ
00000000號），聲明異議，本院裁定如左：
    主  文
原處分有關違反道路交通管理處罰條例第二十一條之一第一項第七款規定部分撤銷。
其餘異議駁回。
    理  由
一、按汽車行駛有行車執照未隨車攜帶者，處汽車所有人新台幣（下同）三百元以上
    六百元以下罰鍰，並責令改正或禁止其行駛，道路交通管理處罰條例第十四條第
    二款定有明文。次按汽車駕駛人駕駛大貨車，於駕駛執照吊扣期間駕車者，汽車
    所有人及駕駛人各處新臺幣四萬元以上八萬元以下罰鍰，並當場禁止該汽車駕駛
    人繼續駕駛及扣留其車輛牌照，道路交通管理處罰條例第二十一條之一第一項第
    七款定有明文，又汽車駕駛人駕駛汽車違反道路交通管理處罰條例第二十一條之
    一第一項之規定者，除應依該條所規定之罰鍰處罰外，並予吊扣其汽車牌照三個
    月，道路交通管理處罰條例第二十一條之一第三項亦定有明文。但汽車所有人如
    已善盡查證駕駛人駕駛執照資格之注意，或縱加以相當之注意而仍不免發生違規
    者，汽車所有人不受本條之處罰，同條第四項亦定有明文。
二、本件異議人即受處分人昱昱環保實業有限公司所有車號三九０—ＢＦ號自用大貨
    車，於九十一年十二月十七日十五時十分許，由汽車駕駛執照已遭吊扣之史文昌
    ，於駕駛執照吊扣期間，駕駛前開汽車，且未隨車攜帶行車執照，行經國道一號
    公路北向二十一公里處，為內政部警察署國道公路警察局（下稱舉發機關）第一
    警察隊員警查獲，並以異議人有違反道路交通管理處罰條例第十四條第二款（原
    舉發通知單贅引「第一項」）及第二十一條之一第一項第七款規定之行為掣單舉
    發，嗣將舉發通知單送達於異議人後，異議人於應到案日期前自行到案，原處分
    機關乃依道路交通管理處罰條例第十四條第二款（原裁決書贅引「第一項」）及
    第二十一條之一第一項第七款及違反道路交通管理事件統一裁罰基準表之規定裁
    處受處分人罰鍰六萬三百元。
三、本件異議意旨略以：（一）本件駕駛人史文昌於違規後，原舉發機關填製舉發通
    知單後除當場交付行為人編號Ｚ00000000通知聯之外，另編號Ｚ000
    00000之通知聯（即本件異議案）卻未依法送達異議人，即屬違反法定程序
    。（二）異議人於行為人到職時業已查證檢視其確實領有合法有效之職業大貨車
    駕駛執照，並於選任時由行為人簽署「員工切結書」再三要求行為人於上班時間
    前和上班時間，不得喝攙有酒精之飲料，故異議人依公司任職辦法暨法律相關規
    定，於選任時對查證行為人駕駛執照資格及監督其職務之執行已盡相當之注意。
    （三）行為人於請假期間（即九十一年十二月十三日因酒醉駕車致遭吊扣駕駛執
    照處分）之行為，實非異議人所得控制或管理，且行為人隱瞞其駕駛執照遭吊扣
    之事實未主動告知，亦非異議人所能知悉，又本件案發時間九十一年十二月十七
    日與前揭因酒醉駕車致受吊扣處分情事之時間緊湊，倘非公司大貨車受拆牌扣管
    ，異議人實難以查知行為人之駕駛執照已遭吊扣等語置辯。經查：本案駕駛人史
    文昌於九十一年十二月十七日在舉發時、地遇警攔檢，未隨車攜帶行車執照且因
    駕駛執照遭吊扣未能出示駕駛執照，業經舉發機關查處明確，亦經駕駛人史文昌
    到庭證述無訛，且有北市交裁扣字第ＡＢＹ一三二四二０駕駛執照吊扣執行單及
    舉發機關編號Ｚ00000000舉發通知單影本附卷可稽，是本案汽車駕駛人
    確實於駕駛執照遭吊扣期間，駕駛車輛應堪認定；次查：原舉發機關將通知單當
    場交付駕駛人史文昌，並由史文昌將應送達異議人之通知單轉交異議人收受，業
    經駕駛人史文昌到庭證述明確，復有該通知單影本附卷可稽，且異議人亦根據通
    知單向舉發機關提出申述，則異議人通知單已合法送達異議人，異議意旨指摘未
    合法送達通知單，顯有誤會。又查：道路交通管理處罰條例第二十一條之一對於
    汽車駕駛人駕駛執照吊扣期間駕車者，採對汽車駕駛人及汽車所有人均處罰之立
    法例，顯係對經營聯結車、大客車、大貨車之汽車所有人課以相當之注意義務，
    惟汽車所有人如已善盡查證駕駛人駕駛執照資格之注意，或縱加以相當之注意而
    仍不免發生違規者，汽車所有人不受本條之處罰，同條第四項亦定有明文。本案
    駕駛人係異議人所僱用，異議人對其駕駛資格自當善盡考核之注意義務，汽車駕
    駛人是否己遭吊扣駕駛執照，異議人應予辨明，揆諸駕駛人史文昌於本院九十二
    年三月二十六日調查時以具結擔保其供述之真實性並在負擔偽證罪刑罰之心理狀
    態下供稱：至公司應徵有簽切結書，上班時間不能喝酒，我九十一年十二月三日
    晚上十點六分喝酒開自用車被查獲的當天是休假，被查後沒跟公司講，因怕工作
    會沒了，我是一直開到卡車大牌被拆掉當天把公司的紅單交給公司（老闆吳盈昌
    ）後才跟公司講的等語，由此可知駕駛人於應徵時具有駕駛執照資格，顯見異議
    人對於所僱用駕駛人已善盡查證其駕駛執照資格之注意義務，又本案駕駛人因違
    規酒駕遭吊扣駕駛執照時係休假期間，異議人縱加以相當之注意亦難避免其發生
    ，又駕駛人因避免駕駛執照被吊扣而失去工作，故隱避其駕駛執照被吊扣之事實
    而未告知異議人，亦與一般常情相符，足見異議人前開所辯之詞尚屬真實；末查
    ，本件案發時距前吊扣駕駛執照執行時間未逾半旬，間隔時間極為短暫，難謂異
    議人未善盡其經營大貨車運輸業應有之注意義務，是本案異議人以駕駛人隱瞞吊
    扣駕駛執照之事實，據以聲明免責，所辯尚非無由。至於駕駛人駕駛該車未攜帶
    行車執照，此部分事實，亦為駕駛人及異議人所是認，則原處分機關依道路交通
    管理處罰條例第十四條第二款規定裁處罰緩三百元，核無違誤，其異議為無理由
    。
四、綜上所述，異議人所有之汽車雖有在前開時、地由吊扣駕駛執照之史文昌駕駛之
    違規事實，惟異議人已善盡查證駕駛人駕駛執照資格之注意義務，依道路交通管
    理處罰條例第二十一條之一第四項之規定，應不受該條之處罰，是原處分機關以
    異議人有違反道路交通管理處罰條例第二十一條之一第一項第七款之規定，依違
    反道路交通管理事件統一裁罰基準表，裁處異議人罰鍰六萬元，容有未恰，且原
    處分機關漏未依同條例第二十一條之一第三項之規定並吊扣其汽車牌照三個月，
    亦有不當，在此一併敘明，應由本院將原處分有關違反道路交通管理處罰條例第
    二十一條之一第一項第七款規定之部分撤銷，如主文第一項所示，其餘異議駁回
    ，如主文第二項所示，以資適法。
五、據上論斷，應依道路交通案件處理辦法第十九條、第二十條前段，裁定如主文。
中      華      民      國    九十二    年      四      月      四      日
                                    臺灣臺北地方法院交通法庭
                                                    法  官  薛中興
右正本證明與原本無異
如不服本裁定應於送達後五日內向本院提出抗告狀
                                                    書記官  王黎輝
中      華      民      國    九十二    年      四      月      四      日


司法院資訊處製作；財團法人民間司法改革基金會備份。
